【裁判字號】    89,交上易,212
【裁判日期】    890329
【裁判案由】    過失致死
【裁判全文】
臺灣高等法院刑事判決                    八十九年度交上易字第二一二號
    上  訴  人  臺灣桃園地方法院檢察署檢察官
    被      告  乙○○
右上訴人因被告過失致死案件，不服臺灣桃園地方法院八十九年度交易字第九十六號
，中華民國八十九年三月二十九日第一審判決（起訴案號：臺灣桃園地方法院檢察署
八十九年度偵字第一五二一號），提起上訴，本院判決如左：
    主  文
原判決撤銷。
乙○○因過失致人於死，處有期徒刑陸月，如易科罰金以佰元折算壹日。
    事  實
一、乙○○於民國八十八年十月九日晚間，駕駛車牌號碼Ｖ四－八八六一號自用小客
    車，沿桃園縣中壢市○○○路，由內壢往平鎮市方向行駛，於同日晚間七時五分
    許，行經環中東路與環中東路一０六巷巷口之行人穿越道，原應注意汽車行近行
    人穿越道前，應減速慢行，遇有行人穿越時，無論有無號誌指示，均應暫停讓行
    人先行通過，且應注意車前狀況並隨時採取必要之安全措施，以防止發生危險，
    而當時亦無不能注意之情事，竟疏未注意何鑫奎經由該行人穿越道往環中東路一
    ０六巷巷口行走之狀況，貿然往前行駛，致撞擊何鑫奎，何鑫奎遭乙○○駕駛之
    前開車輛撞擊後，身體向上彈飛落在乙○○駕駛之前開車輛之左前方擋風玻璃，
    再彈至左前方之引擎蓋上，最後則摔落在環中東路一三六號門前之白色邊線外，
    何鑫奎因而受有骨盆多處骨折與內出血等之重大創傷，並傷重不治。嗣乙○○在
    犯罪未為偵查犯罪機關發覺前，在肇事現場主動以電話向警方報案，並在警方趕
    至省立桃園醫院時，主動向警方報告案發之經過，而接受裁判。
二、案經桃園縣警察局中壢分局報請相驗後及何鑫奎之子甲○○訴由台灣桃園地方法
    院檢察署檢察官偵查起訴。
    理  由
一、訊據被告乙○○坦承於右開時地撞擊被害人何鑫奎造成其死亡，然辯稱：伊並非
    在環中東路與環中東路一０六巷巷口之行人穿越道上撞及被害人，被害人當時係
    由環中東路一三六號對面之檳榔攤橫越馬路，未走斑馬線，伊避剎不及才撞及被
    害人云云。惟查：目擊本件車禍之證人林萬益於原審證稱，伊當時騎車行經環中
    東路與環中東路一０六巷巷口之交岔路口，因該交岔路口之號誌為紅燈，伊停下
    來等紅燈，綠燈亮起，伊起步沒多久就看到路口前方被害人為被告駕駛之車輛撞
    及，整個人「彈飛起來」，被害人降落地面是躺在一家三陽機車店門前等語（見
    原審卷第十四頁反面、第十五頁反面）；本院質之被告，亦不否認伊車撞及被害
    人後，被害人身體彈至其車引擎蓋上，汽車繼續行進，被害人身體才掉落云云（
    見本院八十九年六月七日審理筆錄）；再觀諸卷附之被告車損照片、道路交通事
    故調查報告表記載，被告之左前方擋風玻璃左前方之引擎蓋有嚴重破損及凹損，
    可見被告撞擊力道之強，而被害人降落地面之處即環中東路一三六號之機車店則
    係在本件交岔路口斑馬線前方三家店舖遠之距離（約廿四公尺，此業經證人即到
    場處理員警高信益及證人林萬益到院證述在案），依被告撞擊被害人之力道言之
    ，被害人顯係在交岔路口之斑馬線即已為被告撞擊，身體向上彈飛，再撞至被告
    所駕車輛之前擋風玻璃及引擎蓋，才掉落至環中東路一三六號門前，殊無可能如
    被告之所辯，被害人當時係由環中東路一三六號對面之一間檳榔攤橫越馬路而為
    其撞擊。再依情況證據判斷，被害人之家屬何湘梅、何湘娟、甲○○均陳稱渠等
    父親即被害人之住所係環中東路一０六巷，被害人當時是出去買米酒要過斑馬線
    回環中東路一０六巷，證人林萬益亦證稱肇事地點確有碎酒瓶，可見被害人家屬
    上開陳述屬實，茲被害人即無可能在未過馬路前即先往回家之反方向即往平鎮方
    向行走，至環中東路一三六號對面之檳榔攤再橫越馬路，因此舉對被害人回環中
    東路一０六巷而言，無任何意義，由是觀之，益足認定被害人應係行走在斑馬線
    上為被告撞擊。按道路交通安全規則第一百零三條、第九十四條第二項規定：「
    汽車行近行人穿越道前，應減速慢行，遇有行人穿越時，無論有無．．．號誌指
    示，均應暫停讓行人先行通過」、「汽車行駛時，駕駛人應注意車前狀況．．．
    ，並隨時採取必要之安全措施」，被告為駕駛人，理應注意及此，而依當時情形
    ，又無不能注意之情事，其竟能注意而疏未注意致肇本件車禍，其有過失甚為灼
    然。又被害人因被告撞擊死亡，確係被告上開過失行為所致，亦經臺灣桃園地方
    法院檢察署檢察官督同檢驗員到場相驗屬實，製有勘驗筆錄、驗斷書、相驗屍體
    證明書附卷足憑，是被告之過失行為與被害人之死亡間具有相當因果關係。綜上
    被告所辯，無非事後卸責之詞，不足採信，犯行洵堪認定，應依法論科。
二、核被告所為，係犯刑法第二百七十六條第一項之過失致死罪。被告行經行人穿越
    道不依規定讓行人優先通行，因而致行走之被害人死亡，應依道路交通管理處罰
    條例第八十六條第一項之規定，加重其刑。被告在犯罪未為偵查犯罪機關發覺前
    ，主動向警方報案，並在警方趕至車禍現場時，主動向警方報告案發之經過，而
    接受裁判，業據前開員警高信益到院證述屬實，自屬符合自首要件，應依刑法第
    六十二條前段，減輕其刑；與上開加重，先加後減。原審論處被告罪刑本非無見
    ，惟被告就本件過失情節甚為嚴重，迄未與被害人家屬和解，賠償損害，原審竟
    諭知緩刑，實有未洽，公訴人上訴指摘及此，應認有理由，自應由本院將原判決
    撤銷，爰審酌被告犯後猶飾詞卸責、尚未與被害人家屬達成和解、被告之過失程
    度等一切情狀，量處如主文所示之刑，並諭知易科罰金之折算標準。
據上論斷，應依刑事訴訟法第三百六十九條第一項前段、第三百六十四條、第二百九
十九條第一項前段，道路交通管理處罰條例第八十六條第一項，刑法第二百七十六條
第一項、第六十二條前段、第四十一條，罰金罰鍰提高標準條例第一條前段、第二條
，判決如主文。
本案經檢察官柯麗鈴到庭執行職務。
中    華    民    國    八十九    年       六       月      二十一      日
                            臺灣高等法院刑事第五庭
                                審判長法  官  曾  德  水
                                      法  官  林  立  華
                                      法  官  楊  貴  雄
右正本證明與原本無異。
不得上訴。
                                      書記官  王  敬  端
中    華    民    國    八十九    年       六       月      二十三      日
附錄：本案論罪科刑法條全文
刑法第二百七十六條第一項
因過失致人於死者，處二年以下有期徒刑、拘役或二千元（現已提高十倍為二萬元）
以下罰金。


司法院資訊處製作；財團法人民間司法改革基金會備份。
